臺灣高雄地方法院刑事判決　　　　　　　　　　　　　九十一年度自字第二八五號
　　自　訴　人　甲○○
　　被　　　告　乙○○
右列被告因詐欺案件，經自訴人提起自訴，本院判決如左：
    主  文
乙○○無罪。
    理  由
一、自訴意旨略以：被告乙○○與自訴人甲○○係國中同學，被告前係在高雄市租計
    程車營業維生，竟意圖為自己不法之所有，於民國九十年十月二十九日，向自訴
    人詐稱：因積欠車行租金及外面債務等語而要求借款，使自訴人陷於錯誤而應允
    以自有計程車向銀行抵押貸款新台幣（下同）二十七萬元，而將貸款如數交付予
    被告周轉，被告並同意支付銀行每月貸款本金及利息，而簽發本票二十六張（其
    中十三張面額為一萬零三百四十三元、另十三張面額為一萬二千九百二十九元）
    交付自訴人作為擔保，詎被告詐得前開款項後，竟逃逸無蹤，自訴人始知受騙，
    因認被告涉有刑法第三百三十九條第一項之詐欺取財罪嫌云云。
二、按犯罪事實應依證據認定之，無證據不得推定其犯罪事實，又不能證明被告犯罪
    者，應諭知無罪之判決，刑事訴訟法第一百五十四條、第三百零一條第一項分別
    定有明文。次按刑法第三百三十九條第一項詐欺罪之成立，以意圖為自己或第三
    人不法所有，以詐術使人將本人或第三人之物交付為要件，所謂以詐術使人交付
    ，必須被詐欺人因其詐術而陷於錯誤，若其所用方法，不能認為詐術，亦不致使
    人陷於錯誤，即不構成該罪。（最高法院四十六年台上字第二六○號判例參照）
    。至於債務人於債之關係成立後，如有未依債之本旨履行民事債務之情形，在一
    般社會經驗上可能之原因甚多，縱令是出於惡意不為履行，苟無足以證明其在債
    之關係發生時，自始即具有不法所有意圖之積極證據，亦僅能令負民事之遲延給
    付責任，依刑事訴訟法第一百五十四條之規定，尚不得據此債信違反之客觀事態
    ，而推定債務人原有詐欺之犯意。
三、本件自訴人甲○○指訴被告乙○○涉有前揭詐欺取財之犯行，無非係以被告簽發
    之本票二十六紙影本為據。然訊據被告乙○○固坦承有向自訴人調借現金，並簽
    發本票二十六紙以為擔保等情不諱，惟堅決否認有何詐欺取財之犯行，辯稱：當
    時伊因積欠車行之汽車價款及其他人之債務，遂以伊與自訴人所有之計程車各一
    輛作為擔保，向銀行貸款二十七萬元，伊並開立二十六張本票予自訴人（其中十
    三張面額為一萬零三百四十三元、另十三張面額為一萬二千九百二十九元），作
    為擔保，伊將上開貸款用來清償積欠車行之汽車價款及其他人之債務後，因為沒
    有繼續開計程車，也沒有找到適合之工作，所以沒有錢繳納貸款，伊並無詐欺之
    意思等語。經查，被告確因積欠車行之汽車價款及其他人之債務，方請託自訴人
    以其所有之計程車作為擔保向銀行貸款，而後被告亦確將貸得之款項用來清償債
    務等情，業據自訴人於本院調查時陳述明確（見本院九十一年十月四日訊問筆錄
    ），足證被告向自訴人借款時所執理由並無不實，復參以自訴人於本院調查時到
    庭陳稱：伊與被告當初是一場誤會，現在已經和解等語（見同日訊問筆錄），益
    足證被告於借款之初並無不法所有之意圖，亦未施用任何詐術，使自訴人陷於錯
    誤之行為。從而，被告上開辯解尚堪採信。綜上所述，並無證據足證被告於借貸
    之初有何不法所有之意圖及施用詐術之行為，被告所為與刑法第三百三十九條第
    一項詐欺取財罪之犯罪構成要件尚屬有間，本件應僅係單純之民事債務糾葛。本
    件既不能證明被告犯罪，揆諸首揭規定及說明，依法應為無罪判決之諭知。
據上論斷，應依刑事訴訟法第三百四十三條、第三百零一條第一項，判決如主文。
中     華     民     國      九十一     年     十一     月     十五     日
                                    臺灣高雄地方法院刑事第六庭
                                        審判長 法  官     李政庭
                                               法  官     周玉群
                                               法  官     邱泰錄
右正本證明與原本無異。
如不服本判決，應於判決送達後十日內，向本院提出上訴狀。
                                               書記官     林慧君
中    華    民    國      九十一      年      十一    月      十五      日
